【裁判字號】    97,易緝,11
【裁判日期】    970411
【裁判案由】    詐欺
【裁判全文】
臺灣士林地方法院刑事判決              97年度易緝字第11號
公  訴  人  臺灣士林地方法院檢察署檢察官
被      告  乙○○
上列被告因詐欺案件，經檢察官提起公訴（95年度偵字第11339
號、96年度偵字第5136號），被告於準備程序為有罪之陳述，本
院合議庭裁定改由受命法官獨任進行簡式審判程序，並判決如下
：
    主  文
乙○○幫助犯詐欺取財罪，處有期徒刑陸月，減為有期徒刑參月
，如易科罰金以新台幣壹仟元折算壹日。
    事  實
一、乙○○依一般社會生活之通常經驗，可預見將自己金融機構
    之存摺、金融卡交付他人，可能成為不法集團收取他人受騙
    款項之用，竟仍不違背其本意，基於幫助詐欺取財之犯意，
    於民國95年7 月4 日左右，在三重市○○街，將其所開設之
    中國信託商業銀行三重分行帳號00000-0000000 （下稱中國
    信託銀行）帳戶、國泰世華商業銀行三重分行帳號00000000
    0000（下稱國泰世華銀行）帳戶之存摺、金融卡及密碼，提
    供予姓名年籍不詳之人，供他人作為存、提款、轉帳及匯款
    之用，以此方式幫助某姓名年籍不詳之人向他人詐取財物。
    嗣該姓名年籍不詳之人於95年7 月8 日凌晨4 、5 時許，以
    MSN 詢問丙○○是否要以1 次新臺幣（下同）3,000 元之代
    價進行援交，並佯稱欲查驗身分及存款，要求丙○○轉帳，
    後又以轉帳未成為由，要求丙○○以提領現金再存入現金存
    款機方式進行核對，致丙○○陷於錯誤，先後於同日依該姓
    名年籍不詳之人指示提領1 萬6,000 元、1 萬2,000 元、1
    萬6,000 元後，存入乙○○前開中國信託銀行帳戶內; 於95
    年7 月11日上午，自稱「小柔」之真實姓名年籍不詳女子，
    以YAHOO 網站之即時通，約甲○○在中壢市○○路中壢監理
    站見面，後撥打電話予甲○○要求匯款，致甲○○陷於錯誤
    ，於同日上午10時57分，依該姓名年籍不詳之人指示以現金
    卡匯款1 萬5,983 元至乙○○前開國泰世華銀行帳戶內，迨
    丙○○等人發覺有異，方知受騙，並報警處理，始循線查悉
    上情。
二、案經臺北縣政府警察局淡水分局及臺北縣政府警察局三重分
    局報告臺灣板橋地方法院檢察署呈請臺灣高等法院檢察署檢
    察長令轉士林地方法院檢察署檢察官偵查起訴。
    理  由
一、本件被告乙○○所犯係死刑、無期徒刑或最輕本刑為三年以
    上有期徒刑或高等法院管轄第一審案件以外之罪，其於準備
    程序期日就被訴事實為有罪之陳述，經本院告知簡式審判程
    式之旨，並聽取公訴人及被告之意見後，經合議庭裁定由受
    命法官獨任進行簡式審判程序，是依刑事訴訟法第273 條之
    2 規定，本件之證據調查，不受同法第159 條第1 項、第16
    1 條之2 、第161 條之3 、第163 條之1 及第164 條至第17
    0 條規定之限制，合先敘明。
二、上開犯罪事實，業據被告乙○○於本院準備程序及審理時供
    認不諱（見本院97年度易緝字第11號卷第32、36頁），核與
    被害人丙○○、甲○○於警詢時指述情節相符（見臺灣板橋
    地方法院檢察署96年度偵字第7206號卷第7 頁、臺灣板橋地
    方法院檢察署95年度偵字第18458 號第17頁）在卷可稽。並
    有中國信託商業銀行股份有限公司95年7 月20 日 中信銀集
    作字第958132206879號函及客戶交易明細表影本、95年9 月
    26日第000000000068號函 (見臺灣士林地方法院檢察署95年
    度偵字第11339 號卷第12頁以下)、 國泰世華銀行95年9 月
    28日 (95) 國世銀業控字第1827號函及95年11月6 日(95)
    國世銀業績控字第2105號函 (見臺灣士林地方法院檢察署95
    年度偵字第11339 號卷第30頁至第39頁、第60頁至第68頁)
    、財團法人金融聯合徵信中心通報案件紀錄資訊 (見臺灣士
    林地方法院檢察署95年度偵字第11339 號卷第3 頁至第5 頁
    )、臺北富邦商業銀行股份有限公司營運作業部95年10月4日
    北富銀營作字第9513894 號函、95年10月30日北富銀營作字
    第9515185 號函及正義分行95年10月18日 (95) 臺富銀正字
    第167 號函 (見臺灣士林地方法院檢察署95年度偵字第1133
    9 號卷第42頁至第45頁、第50頁至第57頁、第46頁至第49頁
     )、 財團法人金融聯合徵信中心信用卡資訊- 身分證號/
    統 編查 詢(見臺灣士林地方法院檢察署95年度偵字第11339
    號卷第95頁至第96頁)在 卷可資佐證，足徵被告自白與事實
    相符。
三、按金融存款帳戶，事關存戶個人財產權益之保障，與存戶之
    印鑑章、提款卡結合，其專屬性、私密性更形提高，除非本
    人或與本人具密切之關係者，難認有何理由可自由流通使用
    該存摺、印章、提款卡，一般人亦均有應妥為保管存摺、印
    鑑章、提款卡，以防止被他人冒用之認識，縱有特殊情況偶
    有將存摺、印鑑章、提款卡交付他人之需，亦必深入瞭解其
    用途後再行提供以使用，恆係吾人日常生活經驗與事理；且
    金融帳戶為個人理財之工具，申請開設金融帳戶並無任何特
    殊之限制，一般民眾皆可以存入最低開戶金額之方式申請開
    戶，一個人可以在不同之金融機構申請多數之存款帳戶使用
    ，並無何困難，此乃眾所週知之事實，則依一般人之社會生
    活經驗，苟見非親非故之人不以自己名義申請開戶，反而以
    出價蒐購或其他方式向他人蒐集金融機構帳戶供己使用，衡
    情當知悉蒐集金融帳戶者，係將所蒐集之帳戶用於從事財產
    犯罪。況觀諸現今社會上，恐嚇取財或詐騙者蒐購人頭帳戶
    ，持以作為恐嚇取財或信貸、手機簡訊詐欺之事，常有所聞
    ，出賣或出借帳戶予非親非故之人，受讓人係為從事財產犯
    罪，已屬人盡皆知之事。本件被告明知存摺、提款卡等有關
    個人財產、身分之物品，淪落於不明人士手中，極易被利用
    為與財產有關之犯罪工具，竟願以相當之對價，將其所有之
    存摺等物交付予與其於身分上不具密切關係之人，顯然對於
    該帳戶將作為不法使用，有所認知，是雖卷內事證並無積極
    證據證明被告知悉實施詐欺者將如何犯罪，而無法於本件認
    定被告有實施詐欺犯行之共同犯意聯絡，然被告理應對金融
    帳戶交付他人使用，可能遭持以從事財產犯罪有所認知，其
    有幫助他人犯詐欺取財罪之不確定犯罪故意甚明。綜上所述
    ，本件事證明確，被告林芸翔犯行堪以認定，應依法論科。
四、按刑法上之幫助犯，係對於犯罪與正犯有共同之認識，而以
    幫助之意思，對於正犯資以助力，而未參與實施犯罪之行為
    者而言，最高法院75年臺上字第1509號、88年臺上字第1270
    號判決意旨可資參照。是以如未參與實施犯罪構成要件之行
    為，而係出於幫助之意思提供助力，即屬幫助犯，而非共同
    正犯。被告僅提供帳戶讓被害人存入款項，其行為性質上僅
    可認為係詐欺取財構成要件以外之幫助行為，尚難遽認係與
    前述詐欺行為人本於共同犯罪之犯意聯絡，而有參與或分擔
    向被害人詐欺之犯行。核被告乙○○所為，均係犯刑法第30
    條第1 項前段、第339 條第1 項之幫助詐欺取財罪。被告將
    其所有之中國信託銀行帳戶、國泰世華銀行帳戶存摺等物提
    供予詐欺集團成員後，致被害人丙○○、甲○○遭詐欺而匯
    入款項，係以一提供帳戶幫助詐欺行為，侵害多數被害人之
    財產法益，為想像競合犯，應從一情節較重之幫助詐欺罪處
    斷。被告係幫助他人犯罪，應依刑法第30條第2 項之規定，
    並均按正犯之刑減輕之。爰審酌被告提供帳戶供詐欺集團詐
    騙他人財物，危害社會正常交易安全，增加被害人尋求救濟
    之困難，並使犯罪之追查趨於複雜，並考量其犯罪之動機、
    目的、手段、被害人遭詐騙金額，及其犯罪後之態度等一切
    情狀，量處如主文所示之刑。公訴人具體求刑有期徒刑1 年
    固非無見，惟本院審酌本件被害人受詐欺金額非巨，且被害
    人均到庭表示囿恕被告之意，被告又無前科，素行尚稱良好
    ，本院認量處有期徒刑6 月為適當，併此說明。
五、至中華民國96年罪犯減刑條例第5 條固規定: 「本條例施行
    前，經通緝而未於中華民國96年12月31日以前自動歸案接受
    偵查、審判或執行者，不得依本例減刑。」惟倘係於該條例
    施行後 (96年7 月16日施行)經 通緝者，即不在前引條文文
    義範圍之列。本案被告犯罪時間在96年4 月24日以前，係於
    該條例施行後之96年9 月27日，經本院以96年士院刑建緝字
    第436 號通緝書發佈通緝，嗣於97年2 月20日為警緝獲於同
    年月26日撤銷等情，有本院97年刑建銷字105 號撤銷通緝書
    在卷可稽，揆前引說明，尚不在中華民國96年罪犯減刑條例
    第5 條不得減刑範圍之列，仍得依法減刑，爰依法減輕其刑
    二分之一，並諭知易科罰金之折算標準。
據上論斷，應依刑事訴訟法第273 條之1 第1 項、第299 條第1
項前段，刑法第339 條第1 項、第30條第1 項第2 項、第41條第
1 項前段，刑法施行法第1 條之1 ，中華民國罪犯減刑條例第2
條第1 項第3 款、第7 條、第9 條判決如主文。
本案經檢察官余秉甄到庭執行職務
中    華    民    國    97    年    4     月    11    日
                  刑事第四庭  法  官  洪慕芳
以上正本證明與原本無異。
如不服本判決，應於判決送達後10日內，向本院提出上訴狀。
                              書記官  林靜枝
中    華    民    國    97    年    4     月    11    日
附錄本案論罪科刑法條：
中華民國刑法第339 條第1 項（普通詐欺罪）：
  意圖為自己或第三人不法之所有，以詐術使人將本人或第三人
  之物交付者，處5 年以下有期徒刑、拘役或科或併科1 千元以
  下罰金。


司法院資訊處製作；財團法人民間司法改革基金會備份。
